【裁判字號】    99,交簡上,249
【裁判日期】    991230
【裁判案由】    公共危險
【裁判全文】
臺灣板橋地方法院刑事判決           99年度交簡上字第249號
上  訴  人
即  被  告  馬瑞豪
上列上訴人即被告因公共危險案件，不服本院99年度交簡字第45
15號中華民國99年9 月6 日第一審判決（聲請簡易判決處刑案號
：99年度速偵字第5203號），提起上訴，本院管轄之第二審合議
庭判決如下：
    主  文
上訴駁回。
    事實及理由
一、本案經本院審理結果，認原審以被告馬瑞豪犯刑法第185 條
    之3 服用酒類不能安全駕駛動力交通工具而駕駛罪，且屬累
    犯，判處有期徒刑5 月，如易科罰金，以新臺幣1,000 元折
    算1 日，其認事用法及量刑均無不當，應予維持，並引用第
    一審刑事簡易判決書記載之事實、證據及理由（如附件）。
二、被告上訴意旨略以：伊因為知道不能酒後駕車，所以才打算
    騎車到友人家借宿，伊友人家與伊飲酒地點相距約3 分鐘車
    程，伊騎了約2 分鐘即遭警攔下，當時伊比警察先停車，意
    識極為清醒，並無不能安全駕駛，且每個人體質不同，相關
    酒測數值不一定適用於每個人；另伊懷疑員警是因為知道伊
    駕照有問題，所以才故意攔下伊云云，然查：
  (一)被告於99年8 月9 日21時許，在臺北縣中和市（嗣改制為新
    北市中和區○○○路附近某檳榔攤內飲用酒類後，即騎乘車
    牌號碼MEV-578 號重型機車沿景平路行駛，嗣於同日21 時
    17分許在臺北縣中和市○○路15 1巷2 號前為警攔停，其後
    隨警前往臺北縣政府警察局中和第一分局安平派出所，並於
    同日22時35分許在該派出所內接受呼氣酒精濃度測試，測得
    每公升0.71毫克之數值等情，業據證人即取締攔停員警陳政
    男於本院審理時具結證述明確，並有呼氣酒精濃度測試紀錄
    紙附卷可稽（速偵字卷第8 頁），而被告對此亦不否認，堪
    信真實。次查被告於警詢時自稱：「（警方攔查你時，距離
    你喝酒結束有多久？）大約喝完3 分鐘就被警方攔查」等語
    （速偵字卷第4 頁），嗣於偵訊時則稱：伊當日飲酒至21時
    15分許結束騎車離開等語（速偵字卷第23頁），至本院準備
    期日時亦稱：伊是在景平路13 0幾號騎到151 號的某個檳榔
    攤喝酒，之後從檳榔攤騎車，騎了2 分鐘就被警察攔下等語
    （本院簡上字卷第16頁），核與證人陳政男於本院審理時具
    結證稱：伊當時是在等紅燈，被告與伊同向，路燈亮起後，
    伊看到被告騎車有晃一點，所以上前將他攔下等語（本院簡
    上字卷第26頁反面）相符，堪認被告當日確有酒後騎車之事
    實。
  (二)關於被告上開酒後騎車時，是否已達不能安全駕駛之程度乙
    節，訊據被告雖矢口否認，並以前詞置辯，然查被告於99年
    8 月9 日21時17分許遭警攔停後，遲至同日22時35分許始接
    受呼氣酒精濃度測試，並測得每公升0.71毫克之數值，業經
    認定如前，另被告於警詢時亦稱：警方於酒測前有提供杯水
    並休息超過15分鐘等語（速偵字卷第4 頁），堪認員警對被
    告所實施之呼氣酒精濃度測試，均已符合相關法令規定。次
    查如呼氣酒精濃度達每公升0.5 毫克時，其正常生理反應為
    「反應較慢、感覺減低、影響駕駛」，如達每公升0.75毫克
    時，其正常生理反應為「思考改變、個性行為改變」，有行
    政院國軍退除役官兵輔導委員會臺北榮民總醫院88年8 月5
    日（88）北總內字第26868 號函及所附資料（本院簡上字卷
    第38、39頁）在卷可查，被告於22時35分許所測得之呼氣酒
    精濃度既已達每公升0.71毫克，則其於同日21時15分飲酒完
    畢後開始騎車上路時之呼氣酒精濃度，理應更甚於此，參照
    前揭科學研究結論，即難謂其飲酒對於駕車安全毫無影響。
    再依證人陳政男於本院審理時具結證稱：伊因為被告的車身
    有晃一點，所以將被告攔下，攔下後就請他出示證件，發現
    被告身上有酒味，伊就說要對被告進行酒測。後來因為當場
    沒有辦法作酒測，故伊請同事幫忙載被告回派出所，一回到
    派出所後，就對被告作酒測；被告當時有比較多話，另在步
    行10公尺的測試中有往左邊偏一點點，在同心圓的測試時，
    有畫出範圍外，但被告說他手不小心卡到，所以才畫出範圍
    ，並要求重畫，但我們規定就只有1 次機會等語（本院卷第
    26 頁 反面），可知被告當時行車縱非嚴重蛇行，但至少已
    不若正常人騎車般平穩，另其於遭攔停後經過約1 小時在派
    出所進行各項測試時，亦均非明顯且無瑕疵地通過全部檢測
    ，均足證明其生理上確已因為飲酒導致反應力及專注力降低
    之結果，而已達不能安全駕駛動力交通工具之程度。至被告
    雖又辯稱：每個人體質不同，相關酒測數值不一定適用於每
    個人云云，但依前揭說明，可知被告於遭警查獲後所表現之
    生理狀況，核與前述關於酒測之科學研究結論大致相符，況
    查被告當晚係於未吃晚餐之情形下飲酒，業據其自承在案（
    本院簡上字卷第28頁），則其所飲酒精對於人體之生理影響
    當更明顯，此外，復無任何證據足證被告身體對於酒精之耐
    受或代謝程度有過於常人之處，自難僅因其空言否認，即遽
    認前揭科學研究結論不適用於被告，從而，被告辯稱：伊並
    無不能安全駕駛云云，尚不足採。
  (三)被告雖另辯稱：伊懷疑員警是因為知道伊駕照有問題，所以
    才故意攔下伊云云，然依被告於本院審理時陳稱：員警在攔
    下伊後，就對伊說：「我知道你沒有違規，但請把證件借我
    看」，因為他之前就知道伊駕照有問題，所以這次他攔伊其
    實是要查駕照等語（本院簡上字卷第29頁），可知員警於對
    被告實施攔停及後續施測等過程中，態度尚稱平和，並無任
    何不法之處，縱其攔停被告機車之最初動機確係為稽查被告
    駕駛執照之有效狀況，其於攔得被告並要求被告出示證件之
    過程中，既已嗅得被告身上有酒氣，依法即非不得主動要求
    被告接受呼氣酒精濃度測試，進而依據調查證據之結果對被
    告製作警詢筆錄，亦即不論員警攔停被告之最初動機為何，
    均無礙於被告確有酒後不能安全駕駛而駕駛等犯罪事實之認
    定，是被告此項所辯，亦不足採。
三、綜上所述，原審認事用法均無不當，量刑亦屬妥適，上訴人
    仍執前揭上訴理由指摘原審判決不當，求予撤銷改判，均無
    理由，爰依法駁回其上訴。
據上論斷，應依刑事訴訟法第455 條之1 第1 項、第3 項、第36
8 條、第373 條，判決如主文。
本案經檢察官陳宣每到庭執行職務。
中    華    民    國    99    年    12    月    30    日
                  刑事第十二庭  審判長法  官  王士珮
                                      法  官  張誌洋
                                      法  官  楊明佳
以上正本證明與原本無異。
不得上訴。
                                      書記官  林金良
中    華    民    國    99    年    12    月    30    日

司法院資訊處製作；財團法人民間司法改革基金會備份。
